【裁判字號】    88,易,838
【裁判日期】    890927
【裁判案由】    詐欺
【裁判全文】
臺灣嘉義地方法院刑事判決                          八十八年度易字第八三八號
    公  訴  人  臺灣嘉義地方法院檢察署檢察官
    被      告  甲○○
    選任辯護人  蔡碧仲
                汪玉蓮
                吳碧娟
右列被告因詐欺案件，經檢察官提起公訴 (八十八年度偵緝字第一一三號)，本院判
決如左：
    主  文
甲○○無罪。
    理  由
一、本件公訴意旨略以：被告甲○○意圖為自己不法之所有，自民國八十七年三月間
    起至同年八月間止，在嘉義縣六腳鄉古林村一三二號處，佯以與丙○○之子丁○○結婚為由，連續向丙○○總計詐借新台幣六十八萬元，並簽發七紙嘉義市第二
    信用合作社之支票取信於丙○○，致不疑有他，如數交付借貸。詎事後王女非但
    未與丁○○成婚，且支票屆期提示付款均遭退票，王女又避不見面，丙○○始知
    受騙，因認被告涉有刑法第三百三十九條第一項之詐欺罪嫌云云。
二、按犯罪事實應依證據認定之，無證據不得推定其犯罪事實。又不能證明被告犯罪
    者，應諭知無罪之判決，刑事訴訟法第一百五十四條、第三百零一條第一項分別
    定有明文。另按事實之認定，應憑證據，如未能發現相當證據，或證據不足以證
    明，自不能以推測或擬制之方法，為裁判基礎；且被告否認犯罪事實所持之辯解
    ，縱屬不能成立，仍非有積極證據足以證明其犯罪行為，不能遽為有罪之證明，
    最高法院分別著有四十年臺上字第八六號判例、三十年度上字第一八三一號判例
    可資參照。公訴意旨認被告涉有上開詐欺犯行，無非以告訴人丙○○之指訴，證
    人乙○○○、丁○○之證稱：被告持支票向丙○○夫婦借款時，丙○○陪同被告
    在場等情，並有退票之支票七張、退票單影本（見偵查卷第三十九頁至四十五頁
    ）為其論據。
三、訊據被告甲○○固不否認告訴人丙○○持有之支票七紙為己所有之事實，惟堅決
    否認有何詐欺取財犯行，辯稱：支票係丁○○跟我借的（八十八年八月九日訊問
    筆錄），從未拿支票向丁○○母親借錢，係丁○○持支票向他母親借錢，曾開四
    張支票給丁○○使用，並替他繳付（八十八年九月廿七日訊問筆錄），支票是因
    為丁○○未軋進去，才拒絕往來的（八十八年十月十一日訊問筆錄），我在八十
    七年三月間自己有錢（八十九年二月廿四日訊問筆錄）等語。然查：
  (一)就被告如何向告訴人丙○○夫婦借款情形，告訴人丙○○指稱：錢是我拿給我妻
    ，我妻拿給何人我不知，是我妻轉交的（見臺灣嘉義地方法院檢察署八十八年偵
    緝字一一三號卷內第十九頁正面），她拿了支票來向我和我太太借的．．，我是
    在被告向我太太借錢後，我太太告訴我，我再拿錢出來時都領現金給他（見八十
    八年八月廿三日、八十九年七月三日訊問筆錄）；復另指訴：他向我借了六十八
    萬元。分作七次交付，他拿他本人支票作擔保。他拿多少錢的支票，我才拿同面
    額的錢給他。他先告訴我要借錢的事，我就先到農會提領錢放在家裡等他來借。
    我是寫取款單領取。自我的帳戶領取。都是被告告訴我太太，我把錢交給我太太
    後，她再交給被告（八十九年九月十三日訊問筆錄）。則被告究係向告訴人或證
    人乙○○○借款，借款時告訴人是否知悉等情，告訴人指述前後已有不一。其次
    ，證人乙○○○先則證稱：她說要繳貸款，拿了七張票給我，當時我先生也知道
    （八十八年八月九日訊問筆錄），復證稱：有時是現金給他，有時是領錢給他（
    八十九年七月三日訊問筆錄）。都是向我說要借錢，都是我交付給被告的（八十
    九年九月十三日訊問筆錄）。就借款如何交付等情，告訴人稱七次均是先領錢在
    家等被告，證人乙○○○則證稱有時領錢，有時拿現金給被告，告訴人與證人乙○○○就借款情形陳述，彼此亦有矛盾。再則，就證人丁○○是否於借錢時在場
    一情，證人丁○○先則於偵查中證稱：支票是王女拿給我父母，但是我帶王女去
    的（見偵緝卷第三十四頁正面末一行、反面第一行），復證稱：（問：知道你母
    親將支票借給甲○○？）是票退後我才知道（八十八年十月廿八日訊問筆錄），
    前後證述彼此矛盾。更與告訴人所陳述：借錢地點在我家客廳，除了我太太外，
    沒有外人，有時是我兒子丁○○帶被告來的（見八十九年七月三日訊問筆錄），
    或證人乙○○○證述，借錢時還有我兒子丁○○也在場，他有親見（八十九年七
    月三日、九月十三日訊問筆錄），彼此亦有矛盾之處，衡諸告訴人及證人乙○○○二人就借款予被告之情形，陳述彼此不一致，且告訴人、證人乙○○○均一再
    陳述，借錢時丁○○大都在場，何以證人丁○○先於偵查中稱係一同前往，又於
    本院審理中諉稱事後才知情？是證人丁○○證述顯有重大瑕疵，綜上，於告訴人
    之陳述、證人之證詞顯有矛盾或瑕疵之情形下，自難遽以為被告確有向告訴人借
    款之認定。
  (二)況告訴人於偵查中指述：（問：錢拿走後何人在用？）是他二人（指丁○○、甲○○）在用。告訴人既明知其子丁○○亦係實際使用該數筆借款之人，且告訴人
    、證人乙○○○猶一再陳稱借款時丁○○在場，已如前述，則以告訴人、證人乙○○○與證人丁○○父母子女之親，證人丁○○竟須於親自在場之情形下，另透
    過被告持被告自己之支票，迂迴向其父母借得款項後供自己與被告花費？告訴人
    夫婦豈有信任被告勝於其子丁○○之理？是告訴人之指訴，再再均與常理有違。
  (三)再者，被告開立之嘉義市第二信用合作社（下簡稱二信合作社），帳號0000
    000之支票，分別為編號ＣＢ0000000（面額參拾萬元、發票日八十七
    年三月廿七日）、編號ＣＢ0000000（面額貳萬元、發票日八十七年三月
    廿七日）、編號ＣＢ0000000（面額參萬貳仟陸佰元、發票日八十七年五
    月卅日）、編號ＣＢ0000000（面額肆萬玖仟元、發票日八十七年五月五
    日）等四張，均係證人丁○○向被告借票，且持以開票予周寶島、並於貳萬元面
    額之支票背書等情，業經證人丁○○陳述在卷（見八十八年九月廿七日訊問筆錄
    ），並有上開支票四紙附卷可查，顯見被告之支票確有被證人丁○○持以行使之
    情形存在，益證告訴人指述係被告持票借款等情，難以信採。
四、綜上以觀，本件告訴人指訴被告曾持支票向其調借現金等情，並無證據足以證明
    確有借款之事實，自遑論及被告有無施用詐術，使告訴人陷於錯誤之犯行，此外
    ，又無其他積極證據足以證明被告有何詐欺犯行，既不能證明被告犯罪，依首開
    說明，自應為被告無罪之諭知。
據上論斷，應依刑事訴訟法第三百零一條第一項，判決如主文。
本案經檢察官林俊良到庭執行職務。
中      華      民      國    八十九    年      九      月    二十七    日
                                    臺灣嘉義地方法院刑事第一庭
                                        審判長法官  陳  珍  如
                                            法  官  黃  仁  勇
                                            法  官  蔡  廷  宜
右正本證明與原本無異。
如不服本判決，應於判決送達後十日內，向本院提出上訴狀。
                                            書記官  尹  玉  琪


司法院資訊處製作；財團法人民間司法改革基金會備份。
